【裁判字號】    98,交抗,1046
【裁判日期】    981021
【裁判案由】    聲明異議
【裁判全文】
臺灣高等法院臺中分院刑事裁定        98年度交抗字第1046號
抗  告  人
即受處分人  甲○○
上列抗告人因違反道路交通管理處罰條例案件，不服臺灣南投地
方法院中華民國98年9月2日所為裁定（原審案號：98年度審交聲
字第314號），提起抗告，本院裁定如下：
    主  文
抗告駁回。
    理  由
一、抗告意旨略以：（一）抗告人所騎乘之機車是逆向行駛至軍
    功路前，由左至右駛向中興路，何來闖紅燈；（二）警方之
    巡邏車當時停在黃昏市場，如何可以看到中興路322巷之紅
    燈號誌；（三）上開322巷現場是先變綠燈，而後軍功路再
    變綠燈等語。
二、按汽車駕駛人，行經有燈光號誌管制之交岔路口闖紅燈者，
    處新臺幣1千8百元以上5千4百元以下罰鍰，道路交通管理處
    罰條例第53條第1項定有明文。又汽車駕駛人有第53條之情
    形者，除依原條款處罰鍰外，並記違規點數3點，道路交通
    管理處罰條例第63條第1項第3款亦有明文。
三、經查：
（一）抗告人即受處分人甲○○（以下簡稱為抗告人）騎乘其所
      有車牌號碼為OQD-722號機車，於民國98年3月14日8時55
      分許，行經南投市○○路與中興路322號巷口處，因「駕
      車行經有燈光號誌管制之交岔路口闖紅燈」之違規，而為
      南投縣政府警察局南投分局南投派出所警員當場攔停舉發
      等事實，除有南投縣政府警察局舉發違反道路交通管理事
      件通知單（投警交字第JC0000000號）、南投縣政府警察
      局南投分局98年4月24日投投警交字第0980006822號書函
      、機車車籍查詢等各1件附卷足稽外，並經證人即舉發之
      警員乙○○於原審法院調查時結證在卷可憑（見原審卷第
      11-13頁）。
（二）今抗告意旨所爭執之最主要重點，無非係其當時絕無前開
      舉發事由所指闖越紅燈之事實，亦即上開證人乙○○於原
      審所為於其不利之證詞，不能採信。
（三）惟按交通警察掣單舉發違反道路交通管理處罰條例所列之
      違規事實，本質上為行政處分，係公務員基於職務上之公
      權力，依法就特定之具體事件所為具公法上效果之單方面
      行政行為，如無形式上顯然之瑕疵可指，基於公務員為公
      法上行為具有公信力之原則，該行政行為當可被推定為真
      正，其據以依法處分之事實認定，亦為正確無誤。基此公
      信原則，立法者乃賦予行政機關制定違反道路交通事件統
      一裁罰基準及處理細則，使執行勤務員警得當機處分，以
      達其維護交通秩序、安全之行政目的。反之，若謂公務員
      一切行政行為均需預留證據以證其實，則國家行政勢必窒
      礙難行，準此，刑事訴訟法就犯罪證據所列有關之規定與
      屬於行政秩序罰之交通違規裁罰本質不合之部分，自不在
      準用之列。從而，交通違規行政爭訟之舉證責任原理，應
      非如刑事案件中，必須超越任何合理懷疑，始可為有罪判
      決之嚴格程度，而係應與民事訴訟之舉證責任原理相類似
      ，亦即基本上應就行政機關與人民所各自主張有利於己之
      事實，分配其應盡之舉證責任，而非逕予準用刑事訴訟上
      之「無罪推定」原則，此觀諸行政訴訟法第136條，規定
      行政訴訟程序準用民事訴訟法第277條舉證責任分配原則
      之立法意旨，即可明瞭。
（四）又依現行法律規定，法院處理交通事件，並不限於科學儀
      器所採證據，仍須就事件所涉相關證據資料，包括供述及
      非供述證據，依據證據法則，憑以認定行為人交通違規行
      為之有無。此乃因交通違規事件之行為態樣甚多，復有瞬
      間即逝之特性，實無法於發生交通違規事件之同時，全部
      得以即時利用科學儀器取得證據資料，若係舉發警員親眼
      見聞違規之經過，並以證人身分具結後在法院為證述，仍
      不失為認定交通違規事實有無之證據方法。況現有交通法
      規，並未就舉發交通違規行為，僅限於有科學儀器所採證
      據為證，而摒除單憑執法人員舉發之相關規定，此觀之道
      路交通管理處罰條例第7條、第7條之1、第7條之2等規定
      ，即足明瞭。
（五）本件爭議之關鍵在於抗告人有無闖越紅燈之違規行為，前
      已敘明，且徵諸上揭說明意旨，舉發警員經以證人身分在
      法院具結所供述之證詞，亦可資為判斷事實有無之基礎。
      而證人即舉發本件之警員乙○○已於原審調查時到庭結證
      稱抗告人確有前開違規無誤，事經本院再反覆檢驗證人上
      開於原審所為證詞，尚未見其有何誤認事實、所陳事理顯
      然違反一般經驗法則、證述情節先後矛盾不一及其他明顯
      不可採信之重大瑕疵，更未發現證人有何故意造不實情
      節欲使抗告人誤受行政處分之具體情事，況原審裁定何以
      認為警員乙○○之證詞可予採信，亦已析陳其理由，並無
      違誤或不當之處。從而，原審裁定以抗告人駕車行經有燈
      光號誌管制之交岔路口闖紅燈，而認原處分機關所為裁罰
      ，並無不合，遂駁回抗告人於原審之聲明異議，核其認事
      、用法，均屬妥適，應予維持。抗告人徒持己見，仍執前
      詞，否認當時有闖越紅燈之違規行為，並非可採。故本件
      抗告為無理由，應予駁回。
四、據上論結，應依道路交通案件處理辦法第26條，刑事訴訟法
    第412條，裁定如主文。
中    華    民    國    98    年    10    月    21    日
            刑事第九庭  審判長法  官  江  德  千
                              法  官  許  旭  聖
                              法  官  莊  深  淵
以上正本證明與原本無異。
不得再抗告。
                              書記官  陳  振  海
中    華    民    國    98    年    10    月    22    日


司法院資訊處製作；財團法人民間司法改革基金會備份。
